【裁判字號】    89,訴,1866
【裁判日期】    890921
【裁判案由】    偽造文書等
【裁判全文】
臺灣臺中地方法院刑事判決                        八十九年度訴字第一八六六號
    公  訴  人  臺灣台中地方法院檢察署檢察官
    被      告  乙○○
右列被告因業務侵占案件，經檢察官聲請簡易判決處刑（聲請案號：八十九年度調偵
字第九四號），本院台中簡易庭認不宜以簡易判決處刑，簽移本院刑事庭改依通常程
序審理，本院判決如左：
    主  文
乙○○連續意圖為自己不法之所有，而侵占對於業務上所持有之物，處有期徒刑壹年
陸月，緩刑肆年。如附表所示之署押沒收。
    事  實
一、丙○○在台中市○○路二００號經營永祥當鋪。乙○○受僱予丙○○在該當鋪擔
    任職員，負責辦理典當業務及保管永祥當鋪置於保險箱內現金之職務，為從事業
    務之人。乙○○竟意圖為自己不法之所有，且基於概括犯意，分別於：(1)民國八
    十七年五月二十二日起至同年九月二十八日止，在該當鋪內，以質當戶甲○○原
    有之質當資料，偽造其借款當票之私文書，連續侵占業務上所持有之現金新台幣
    十六萬元，足以生損害於丙○○及甲○○（侵占方法詳如附表編號一所示）；(2)
    八十七年六月二十二日起至八十八年二月七日止，在該當鋪內，以質當戶戊○○
    原有之質當資料，偽造其借款當票之私文書，連續侵占業務上所持有之現金新台
    幣十八萬元，足以生損害於丙○○及戊○○（侵占方法詳如附表編號二所示）；
    (3)八十八年三月十六日，在該當鋪內，侵占其業務上所保管置於保險箱內之現金
    二十七萬五千元。
二、案經丙○○訴由臺灣臺中地方法院檢察署檢察官偵查起訴。
    理  由
一、訊據被告乙○○對右揭事實供承不諱，核與告訴人丙○○所指述情節相符，並經
    證人即永祥當鋪職員李瑞隆、曾瑞溢及質當戶甲○○、戊○○之夫丁○○等人於
    偵查中證述屬實，復有當票影本四紙附卷可稽，足徵被告前開自白與事實相符。
    本件事證至臻明確，被告犯行堪以認定。
二、核被告所為，係犯刑法第三百三十六條第二項之業務侵占罪，及同法第二百十六
    條、第二百十條之行使偽造私文書罪。被告偽造甲○○、戊○○之署押，乃偽造
    私文書之部分行為，不另論罪；偽造私文書而後行使，偽造之低度行為應為行使
    之高度行為所吸收，應依行使論擬。其多次業務侵占及行使偽造私文書行為，均
    時間緊接，犯罪構成要件相同，顯係基於概括犯意為之，均應依連續犯之規定以
    一罪論，並加重其刑。又所犯連續業務侵占及連續行使偽造私文書二罪間，有方
    法與目的之牽連關係，為牽連犯，應從一重之連續業務侵占罪處斷。本院審酌被
    告無不良素行，其犯罪之動機、手段、實施侵占時間長達十月之久、侵占款項有
    六十一萬五千元之多，已與告訴人達成民事和解，及犯後坦承犯行之態度等一切
    情狀，量處如主文所示之刑。末查被告前未曾受有期徒刑以上刑之宣告，有台灣
    高等法院被告全國前案紀錄表在卷可按，其坦承犯行，深具悔意，經此案科刑教
    訓後，當知警惕而無再犯之虞，本院綜核各情，認所宣告之刑以暫不執行為適當
    ，併予宣告緩刑四年，以啟自新。如附表編號一、二所示偽造甲○○、戊○○之
    署押，均依刑法第二百十九條規定宣告沒收。
據上論斷，應依刑事訴訟法第四百五十二條、第二百九十九條第一項前段，刑法第五
十六條、第二百十條、第二百十六條、第三百三十六條第二項、第五十五條、第七十
四條第一款、第二百十九條，罰金罰鍰提高標準條例第一條前段，判決如主文。
中      華      民      國      八十九      年    九    月    二十一    日
                                        法  官  游  文  科
右正本證明與原本無異。
如不服本判決，應於送達後十日內向本院提出上訴狀 （須附繕本） ，上訴於台灣高
等法院台中分院。
                                        書記官
中      華      民      國      八十九      年    九    月    二十二    日
附錄論罪科刑法條
刑法第三百三十六條
對於公務上或因公益所持有之物，犯前條第一項之罪者，處一年以上七年以下有期徒
刑，得併科五千元以下罰金。
對於業務上所持有之物，犯前條第一項之罪者，處六月以上五年以下有期徒刑，得併
科三千元以下罰金。
前二項之未遂犯罰之。
附表：
┌──┬──────────────────────────┬──────
│編號│  侵            占            方            法      │ 應沒收署押
├──┼──────────────────────────┼──────
│ 一 │甲○○於八十七年五月二十二日以ＴＶ－七七一七號自小客│祥字004383當
│    │車向永祥當鋪質借三萬元，乙○○利用該機會侵占該當鋪二│票上除當戶欄
│    │萬元，而於祥字004383當票之當價欄上記載五萬元；嗣林文│甲○○署押外
│    │彬返還該三萬元借款，乙○○又予侵占；又於八十七年五月│（該署押經林
│    │二十八日侵占五萬元，而在前開當票上記載加借五萬元字樣│文彬授權填寫
│    │，並於加借處擅自簽寫甲○○之署押一枚；於八十七年六月│），其餘加借
│    │十日侵占一萬元，而在前開當票上記載加借一萬元字樣，並│欄處之甲○○
│    │於加借處擅自簽寫甲○○之署押一枚；於八十七年六月十二│署押四枚均沒
│    │日侵占四萬元，而在前開當票上記載加借四萬元字樣，並於│收；祥字0049
│    │加借處擅自簽寫甲○○之署押一枚；於八十七年六月十九日│09當票當戶欄
│    │侵占一萬元，而在前開當票上記載加借一萬元字樣，並於加│甲○○之署押
│    │借處擅自簽寫甲○○之署押一枚。嗣乙○○為掩飾前開侵占│一枚沒收。
│    │犯行，又於八十七年九月二十八日偽造甲○○名義簽寫祥字│
│    │004909當票一張，當價記載為十六萬元，而將前開祥字0043│
│    │83當票作廢不用。                                    │
├──┼──────────────────────────┼──────
│ 二 │戊○○於八十七年六月二十二日以Ｈ四－七四七七號自小客│祥字004517當
│    │車向永祥當鋪質借五萬元，乙○○於祥字004517當票之當價│票上除當戶欄
│    │欄上記載五萬元，嗣戊○○返還該五萬元借款，乙○○乃予│戊○○署押外
│    │以侵占；又於不詳時間陸續侵占共九萬元，而在前開當票上│（該署押經鄭
│    │分別記載八十七年七月十二日加借五萬元字樣，於八十七年│青青授權填寫
│    │七月十七日加借十萬元字樣，並均在加借處擅自簽寫戊○○│），其餘加借
│    │之署押各一枚。乙○○為掩飾前開侵占犯行，又於八十八年│欄處之戊○○
│    │一月二十五日偽造戊○○名義簽寫祥字005354當票一張，當│署押二枚均沒
│    │價記載為十四萬元，而將前開祥字004574當票作廢不用。嗣│收；祥字0053
│    │又於八十八年二月七日侵占四萬元，而在祥字005354當票上│54當票當戶欄
│    │記載加借四萬元字樣。                                │戊○○之署押
│    │                                                    │一枚沒收。
└──┴──────────────────────────┴──────


司法院資訊處製作；財團法人民間司法改革基金會備份。
